臺灣桃園地方法院刑事判決　　　　　　 109年度重訴字第20號
公　訴　人　臺灣桃園地方檢察署檢察官 
被　　　告　RACHADAM PHONGPHAT（中文姓名：余文康）



指定辯護人　本院公設辯護人彭詩雯
上列被告因違反槍砲彈藥刀械管制條例案件，經檢察官提起公訴
（108 年度偵字第29196 號），本院判決如下：
    主  文
甲○○○ ○○○○ 犯非法製造空氣槍罪，處有期徒刑拾壹月，
併科罰金新臺幣參萬元，罰金如易服勞役，以新臺幣壹仟元折算
壹日。緩刑肆年，並應於本判決確定之日起貳年內，向公庫支付
新臺幣拾萬元。
扣案如附表所示之物均沒收。
    事  實
一、甲○○○ ○○○○ 明知具有殺傷力之空氣槍非經中央主管
    機關許可，不得擅自製造、持有，竟未經許可，基於製造具
    殺傷力空氣槍之犯意，於民國108 年8 月中旬某日起至同年
    9 月初某日止，在桃園市○○區○○路000 巷00弄00號3 樓
    ，以鋁條鑽孔，上方用白鐵束帶捆綁白鐵管，白鐵管兩側燒
    焊一個灌氣嘴與一個滅火器氣壓表，滅火器氣壓表後方裝置
    撞針，連結透明管至槍管（以白鐵管製作）之方式，製造如
    附表編號1 所示具有殺傷力之空氣槍1 支，並持有之。嗣經
    警於108 年9 月15日下午1 時47分許（起訴書誤載為下午5
    時30分許），在桃園市蘆竹區油管路2 段山腳橋下坑子溪畔
    ，發現甲○○○ ○○○○ 持前開空氣槍朝河川射擊，扣得
    如附表所示之物，經甲○○○ ○○○○ 於警詢中供認該空
    氣槍為其所製造，始悉上情。
二、案經桃園市政府警察局蘆竹分局報告臺灣桃園地方檢察署檢
    察官偵查起訴。
    理  由
一、證據能力部分：
    本判決所引用供述證據之證據能力，被告甲○○○ ○○○
    ○ 、辯護人均同意作為證據，本院審酌各項證據作成時之情
    況，並無違法取證及證明力明顯過低之瑕疵，認為以之作為
    證據應屬適當，依刑事訴訟法第159 條之5 第1 項規定，均
    有證據能力。至於本判決所引用之非供述證據部分，與本案
    均有關連性，亦無證據證明係實施刑事訴訟程序之公務員以
    不法方式所取得，依刑事訴訟法第158 條之4 反面解釋，亦
    具證據能力。
二、上揭事實，業據被告於警詢、偵查、本院準備程序及審理時
    坦承不諱（見偵卷第8 至9 頁、第55至56頁、本院卷第52頁
    、第207 頁），並有桃園市政府警察局蘆竹分局搜索扣押筆
    錄、扣押物品目錄表、扣押物品清單、查獲現場照片在卷可
    稽（見偵卷第21至27頁、第31至33頁、第41頁），復有附表
    所示之空氣槍1 支、鋼珠彈60顆扣案可佐。又附表編號1 所
    示空氣槍經鑑定結果，認係氣體動力式槍枝，以壓縮氣體作
    為發射動力，經以金屬彈丸測試3 次，其中彈丸（直經約7.
    94mm、質量約2.0 6g）最大發射速度為148.5 公尺/ 秒，計
    算其動能為22.71 焦耳，換算單位面積動能為45.87 焦耳/
    平方公分，依日本科學警察之研究結果，彈丸單位面積動能
    達20焦耳/ 平方公分，則足以穿入人體皮肉層，有桃園市政
    府警察局108 年9 月27日桃警鑑字第1080067108號槍彈鑑定
    書在卷可憑（見偵卷第17至20頁），顯見扣案空氣槍具有足
    以穿入人體皮肉層之動能，具有殺傷力，足認被告上開任意
    性自白與事實相符，堪予採憑。從而，本件事證明確，被告
    犯行洵堪認定，應依法論科。
三、論罪科刑：
㈠、被告行為後，槍砲彈藥刀械管制條例第8 條於109 年6 月10
    日修正公布，於同年月12日生效施行，惟被告所製造之空氣
    槍，無論適用新法或舊法，均屬槍砲彈藥刀械管制條例第8
    條所規範之槍砲，對被告並無有利或不利之情形，自無庸為
    新舊法比較，應依一般法律適用原則，適用裁判時法即修正
    後槍砲彈藥刀械管制條例第8 條規定。
㈡、核被告所為，係犯槍砲彈藥刀械管制條例第8 條第1 項之非
    法製造空氣槍罪。被告製造具有殺傷力之空氣槍而為持有之
    低度行為，為製造之高度行為所吸收，不另論罪。
㈢、減輕事由：
  1.按犯第1 項、第2 項或第4 項有關空氣槍之罪，其情節輕微
    者，得減輕其刑，槍砲彈藥刀械管制條例第8 條第6 項定有
    明文。查扣案如附表編號1 所示空氣槍經鑑定結果，單位面
    積動能固為45.87 焦耳/ 平方公分，然觀諸該空氣槍之槍身
    構造，與專業製造之槍枝顯然有別，卷內亦無證據顯示被告
    製造該槍之目的意在犯罪，與一般擁槍自重並持之犯罪者之
    可責程度有別，因認被告之犯罪情節尚屬輕微，爰依槍砲彈
    藥刀械管制條例第8 條第6 項規定減輕其刑。
  2.被告辯稱其對臺灣法律不清楚，在泰國可以製造空氣槍等語
    。按除有正當理由而無法避免者外，不得因不知法律而免除
    刑事責任。但按其情節，得減輕其刑，刑法第16條定有明文
    。行為人客觀上實施違法行為，但行為人自認為行為合法，
    此時行為人乃欠缺不法意識（即欠缺違法性認識），即為學
    理上稱之禁止錯誤。又所謂不法意識，意指行為人認識或意
    識到其行為違反法律規範或社會規範而與社會共同生活秩序
    維持之要求相牴觸之意，乃獨立之罪責要素，一般而言，行
    為人有構成要件故意時，通常也會知道其所為乃法律規範或
    社會規範所不容，即推定其具有不法意識；但若發生禁止錯
    誤，行為人之行為於法律上究應如何評價，依刑法第16條規
    定並不會直接導出排除行為人刑責之法律效果，而係應依個
    案情節，判斷行為人對於禁止錯誤之發生，究竟有無迴避之
    事由存在，倘其欠缺不法意識係出於正當理由而誤信其行為
    合法，且無迴避之可能性者，則依上述規定前段應免除其刑
    責，但若行為人可以透過更進一步的諮詢與探問，了解其行
    為的適法性，而得到正確的理解，此時可認為屬於可迴避的
    禁止錯誤，法院得審視個案情節，判斷迴避可能性之高低程
    度，於迴避可能性較低時，得於處斷刑部分減輕其刑，若迴
    避可能性明顯極高時，法院則不應予以減刑（最高法院109
    年度台上字第5405號判決參照）。本院函請泰國貿易經濟辦
    事處提供泰國有關空氣槍製造、持有之相關法制規定，經該
    辦事處函覆以：空氣槍之結構係由塑膠或部分是一般鐵製做
    而成，並不堅固能夠用於射出真子彈，因此空氣槍並非屬於
    佛曆2490年（西元1947）所規定之槍枝武器等情，有該辦事
    處110 年6 月29日函文在卷可稽（見本院卷第115 頁），足
    認不能發射真子彈之空氣槍，在泰國非屬其國內法律所管制
    之槍枝，而被告係泰國籍人士，來臺近5 年，起初係以移工
    身份來臺，教育程度僅國小畢業，依其生活經驗及智識能力
    ，非無誤認其製造空氣槍之行為乃我國法律所許之可能，被
    告辯稱其欠缺違法性認識等語，尚非無據。惟被告已來臺生
    活近5 年，應可知悉我國槍枝管制較泰國嚴格，對於在我國
    製造空氣槍是否合法一節，並非無起疑並加以求證之可能，
    且求證亦無任何困難之處，尚難認其有正當理由而無法避免
    欠缺違法性認識，無從免除刑事責任，但得依刑法第16條但
    書規定減輕其刑。
  3.按犯罪之情狀顯可憫恕，認科以最低度刑仍嫌過重者，得酌
    量減輕其刑，刑法第59條定有明文。所謂「顯可憫恕」，係
    指被告之犯行有情輕法重之情，客觀上足以引起一般人同情
    ，處以法定最低刑度仍失之過苛，尚堪憫恕之情形而言。被
    告製造之空氣槍，雖有危害社會治安之虞，惟員警查獲被告
    之初，僅知悉被告持有扣案空氣槍之低度行為，係被告於警
    詢中主動將其製造空氣槍之高度行為供出，又被告稱其製造
    空氣槍係為打魚之用，其亦係於溪邊試射時為警查獲，無證
    據顯示被告曾用以從事犯罪或其他不法用途，核其主觀惡性
    及犯罪情節難與大量製造槍枝、擁槍自重者相比擬，復衡酌
    被告犯後始終坦承犯行，本院斟酌上情，認其所犯非法製造
    空氣槍罪之法定本刑為5 年以上有期徒刑，併科新臺幣（下
    同）1 千萬元以下罰金，經適用前揭規定減輕其刑後，與其
    犯罪情節相較，猶嫌過重，其犯罪情狀在客觀上足以引起一
    般同情，容有情堪憫恕之處，爰依刑法第59條之規定減輕其
    刑，並依法遞減之。
  4.按實質上一罪，如接續犯、繼續犯、加重結果犯、結合犯、
    吸收犯、常業犯或集合犯等，既非裁判上一罪，倘部分犯罪
    事實已先被發覺，即難認其主動供出其他部分事實仍有自首
    減輕其刑規定之適用（最高法院108 年度台上大字第3563號
    裁定參照）。被告持有空氣槍之犯行為警發覺後，被告於警
    詢中始向員警供認該空氣槍為其所製造，有警詢筆錄、員警
    職務報告在卷可稽（見偵卷第8 頁、本院卷第45頁），因具
    有吸收犯實質上一罪關係之持有空氣槍犯行已為警所發覺，
    被告嗣後固主動供出製造空氣槍之犯行，揆諸前揭說明，仍
    與自首要件不符，無從適用槍砲彈藥刀械管制條例第18條第
    1 項規定。
㈣、爰審酌具有殺傷力之槍枝屬高度危險之物品，其製造、持有
    均為法律所禁止，被告無視法律禁令製造空氣槍，對於他人
    生命、身體及社會治安構成潛在危險，所為非是，然念其犯
    後始終坦承犯行，態度尚可，且其製造空氣槍之目的係供打
    魚使用，製造完成未久即為警查獲，並未持以從事犯罪行為
    ，對社會安全尚未造成具體實害，兼衡其犯罪動機、目的、
    手段、素行、警詢中自陳國小畢業之教育程度、家庭經濟狀
    況小康、製造之空氣槍數量僅1 支等一切情狀，量處如主文
    所示之刑，並就併科罰金部分諭知易服勞役之折算標準，以
    資懲儆。
㈤、被告未曾因故意犯罪受有期徒刑以上刑之宣告，有臺灣高等
    法院被告前案紀錄表在卷可憑，其因一時失慮偶罹刑典，犯
    後始終坦承犯行，已有悔意，念其思慮雖有欠周，然究非惡
    性重大之徒，倘令其入監服刑，恐未收教化之效，即先受與
    社會隔絕之害，且其有穩定工作，任職於富積電子股份有限
    公司，育有1 名未成年子女，有工作證、戶口名簿在卷可佐
    （見本院卷第85頁、第89頁），是本院認其經此偵審程序及
    刑之宣告，當知所警惕，信無再犯之虞，認宣告之刑以暫不
    執行為適當，爰依刑法第74條第1 項第1 款規定予以宣告緩
    刑4 年，並為促使其記取教訓，依同條第2 項第4 款規定，
    命被告應於本判決確定之日起2 年內，向公庫支付10萬元，
    以啟自新。
㈥、被告係泰國籍外國人，雖因本案犯行而受前揭有期徒刑以上
    刑之宣告，惟被告前無刑事犯罪之前案紀錄，復無證據證明
    被告因犯本案而有繼續危害社會安全之虞，其於107 年3 月
    15日與我國國民余麗花結婚，以依親事由取得居留許可，並
    育有一未成年子女，審酌被告犯罪情節、性質、生活狀況、
    坦承本案犯行之犯後態度，認尚無諭知於刑之執行完畢或赦
    免後驅逐出境之必要，併予敘明。
四、沒收部分：
    按違禁物，不問屬於犯罪行為人與否，沒收之，刑法第38條
    第1 項定有明文。扣案如附表編號1 所示之空氣槍，經鑑定
    後認具殺傷力，屬違禁物，應依刑法第38條第1 項規定宣告
    沒收。又扣案如附表編號2 所示之鋼珠彈60顆，係被告所有
    ，搭配扣案空氣槍使用，業據其供述在卷（見本院卷第52頁
    ），因可與扣案空氣槍相結合而成具有殺傷力之槍枝，應併
    視為違禁物，依上開規定併予宣告沒收。
據上論斷，應依刑事訴訟法第299 條第1 項前段，槍砲彈藥刀械
管制條例第8 條第1 項、第6 項，刑法第11條前段、第16條但書
、第59條、第42條第3 項、第74條第1 項第1 款、第2 項第4 款
、第38條第1 項，判決如主文。
本案經檢察官王文咨提起公訴，檢察官黃翎樵到庭執行職務。
中    華    民    國   110    年    11    月    12    日
                  刑事第九庭審判長法    官    陳品潔
 
                                  法    官    謝承益
 
                                  法    官    蔣彥威
以上正本證明與原本無異。
如不服本判決應於收受判決後20日內向本院提出上訴書狀，並應
敘述具體理由。其未敘述上訴理由者，應於上訴期間屆滿後20日
內向本院補提理由書( 均須按他造當事人之人數附繕本) 「切勿
逕送上級法院」。
                                  書 記 官    賴葵樺
中    華    民    國   110    年    11    月    12    日
附錄本件論罪科刑法條全文：槍砲彈藥刀械管制條例第8條
槍砲彈藥刀械管制條例第8條
未經許可，製造、販賣或運輸制式或非制式鋼筆槍、瓦斯槍、麻
醉槍、獵槍、空氣槍或第4 條第1 項第1 款所定其他可發射金屬
或子彈具有殺傷力之各式槍砲者，處無期徒刑或5 年以上有期徒
刑，併科新臺幣1 千萬元以下罰金。
未經許可，轉讓、出租或出借前項所列槍砲者，處5 年以上有期
徒刑，併科新臺幣1 千萬元以下罰金。
意圖供自己或他人犯罪之用，而犯前二項之罪者，處無期徒刑或
7 年以上有期徒刑，併科新臺幣1 千萬元以下罰金。
未經許可，持有、寄藏或意圖販賣而陳列第1 項所列槍砲者，處
3 年以上10年以下有期徒刑，併科新臺幣7 百萬元以下罰金。
第1 項至第3 項之未遂犯罰之。
犯第1 項、第2 項或第4 項有關空氣槍之罪，其情節輕微者，得
減輕其刑。
附表：
┌──┬────────────────────┐
│編號│          扣案物                        │
├──┼────────────────────┤
│1   │空氣槍1 支（槍枝管制編號：0000000000號）│
├──┼────────────────────┤
│2   │鋼珠彈60顆                              │
└──┴────────────────────┘